臺灣高等法院刑事判決　　　　　　　　　　　　　九十二年度上易字第三五四一號
　　上　訴　人　臺灣桃園地方法院檢察署檢察官
　　被　　　告　乙○○
右上訴人因妨害自由案件，不服臺灣桃園地方法院九十一年度易字第一八一四號，中
華民國九十二年九月八日第一審判決（起訴案號：臺灣桃園地方法院檢察署九十一年
度偵字第八三三七號、一二四一四、一四二八一號），提起上訴，本院判決如左：
    主  文
原判決撤銷。
乙○○以強暴，妨害人行使權利，處罰金參佰元，如易服勞役，以參佰元折算壹日。
    事  實
一、乙○○與甲○○○二人於民國九十一年初因渠等所耕種而相鄰農田（乙○○所耕
    種之農田之舊地號為桃園縣楊梅鎮○○○○段上田心子小段五○︱八等地號土地
    ，甲○○○耕種之農田為同小段五○︱五等地號土地）用水問題交惡；迨於九十
    一年三月九日傍晚六時許，甲○○○在桃園縣楊梅鎮○○○○段上田心子小段四
    七︱二地號土地（所有人居住在台北地區，當時並未耕種）附近，見乙○○疑似
    拔除其所有放置在該土地上之水管，乃持照相機欲對乙○○拍照存證，詎乙○○
    見甲○○○以照相機欲對其拍照時，遂取農田中之石頭、土塊對於甲○○○丟擲
    加以阻止，以此強暴方式妨害甲○○○行使拍照之權利。
二、案經甲○○○訴由桃園縣警察局楊梅分局報請臺灣桃園地方法院檢察署檢察官偵
    查起訴。
    理  由
一、訊據被告乙○○矢口否認有何妨害自由之犯行，辯稱：其當時並未用石頭丟擲告
    訴人甲○○○，告訴人甲○○○並沒有權利使用系爭水源云云。經查：
　(一)、右揭事實業據告訴人甲○○○迭於偵查中與原審調查、審理及本院調查、審理
  　　時指訴綦詳（臺灣桃園地方法院檢察署九十一年度偵字第八三三七號偵查卷第
    　二一頁正、反面；二七頁背面；三七頁背面；原審卷第一九頁；本院卷第二一
      頁至第二二頁）；且依被告乙○○於偵查中亦供稱：「（問：三月九日是否有
      向甲○○○丟石頭？）甲○○○用照相機照我時，我有用泥巴丟他，、、、、
      ，因為甲○○○沒有理由照我。」等語以觀（同上偵查卷第三七頁背面），堪
      認被告乙○○於告訴人甲○○○以照相機對其拍照時，確有以物體對告訴人甲
      ○○○作丟擲之動作無訛。
　(二)、再者，依當時目擊證人范姜桂香於偵查中證稱：「我約於三月九日回娘家，、
  　　、、、，我走過去河邊，就見乙○○用石頭丟甲○○○，當時甲○○○是在跟
    　他（即乙○○）理論；後來甲○○○就回去拿照相機，乙○○又用石頭丟甲○
      ○○，有丟到甲○○○，、、，甲○○○沒有受傷。」等語明確（同上偵查卷
      第三七頁）；證人范姜許鳳妹於警訊中亦證稱：「於九十一年三月九日十八時
      許，在楊梅鎮○○○○段上田心子小段○○五○之五地號旁看見乙○○用石頭
      丟甲○○○，沒有人受傷。」、「是因為農田用水問題，乙○○不給甲○○○
      用水，所以向甲○○○丟擲石塊。」等語在卷（同上偵查卷第三二頁背面）；
      此外復有告訴人甲○○○提出被告乙○○於當時彎腰拿起石頭、土塊欲對告訴
      人甲○○○丟擲之現場照片一張在卷可資佐證（九十一年度他字卷第六頁第二
      張）；依告訴人甲○○○另外提出之現場照片共七張顯示（九十一年度他字卷
      第六頁至第八頁），現場農田裡多係石頭、土塊。可見被告乙○○當時欲阻止
      告訴人甲○○○拍照者，自應隨手拾取現場之較為堅硬，較易丟擲之石頭、土
      塊攻擊始為合理。故被告辯稱並未對告訴人甲○○○丟擲石頭，只有用泥巴丟
      擲云云，要係避重之詞，不足採信。本件事證明確，被告犯行應堪認定。
二、查告訴人甲○○○因見被告乙○○疑似拔除其所有放置在前揭土地上之水管，因
    而欲以照相機拍照存證，自屬告訴人之合法權利行使；被告竟以前述強暴之手段
    阻止。核被告乙○○所為，係犯刑法第三百零四條第一項之以強暴，妨害人行使
    權利罪。
三、不另為無罪部分：
　(一)、公訴意旨另以：被告乙○○於九十一年三月九日十八時許，與同月十日七時許
　　　，先後將告訴人甲○○○置放在桃園縣楊梅鎮上田里田心子六號旁（即桃園縣
  　　楊梅鎮○○○○段上田心子小段五○︱五等地號土地旁之同小段四七︱二地號
    　二地號他人土地，所有人居住在台北地區，當時並未耕種）用以取水灌溉之水
      管拔除，以此強暴方式妨害甲○○○取水灌溉農田之權利；因認被告乙○○涉
      涉犯有刑法第三百零四條第一項之連續強制罪嫌云云。
　(二)、按刑法第三百零四條第一項之強制罪，其犯罪構成要件必以行為人直接對於被
  　　害人當場實施有形力加以攻擊之強暴方式或以言詞態度，通知將加以惡害，足
    　使被害人心生畏懼之脅迫方式，始足當之。若行為人所實施者，並非以前開強
      暴或脅迫方式為之，而且亦非對於現場之被害人為之者，即難遽論以該強制罪
      責。本件訊據被告乙○○堅決否認有前揭強制罪犯行，辯稱：１、其所有田地
    　與告訴人之田地相鄰，告訴人之田地田埂係用水泥築成，且位置是在其所有前
      開田地之下方。因告訴人引用水源之水管經過其本人前開田地，且要經過其弟
      溫榮亮之田地接引水管，因其不讓告訴人之水管經過其上揭田地，故將告訴人
      之水管拉開，放在前揭台北人所有之上開土地上。２、告訴人甲○○○之水源
      應該是從台北人之上開土地上方過去接水源才對，故其才將告訴人之水管移開
      等語。經查：
　１、被告乙○○固於警詢與偵查中供承其於上揭時地確有將告訴人之前開水管拔除
  　　拿開等語在卷（同上九十一年度偵字第八三三七號偵查卷第一頁背面、一八頁
    　、二六頁背面）；惟查被告乙○○並未供承其有對於告訴人甲○○○加以強暴
      或脅迫之方式，將告訴人之前開水管拔除移開。
　２、再依告訴人甲○○○於偵查中亦供稱：「（問：是否有證據能證明被告把你的
  　　水管丟棄？）我沒有證據，我認為他（即被告）把我水管拔掉是妨害我行使權
    　利，、、、。」；「（問：是否親眼所見？）我沒有看到，但我有聽到被告的
      弟弟跟被告說要把它拆掉，所以我確定是他（即被告）。」各等語明確在卷（
      同上九十一年度偵字第八三三七號偵查卷第二十七頁、第二十一頁）。依告訴
      人甲○○○於上開偵查中之供述可知，告訴人既然並未親眼目睹，亦無證據證
      明被告確有以強暴、脅迫方式將告訴人用以取水灌溉之水管拔除等情，已見前
      述；再者，告訴人甲○○○於原審調查、審理及本院調查、審理時亦僅稱被告
      將其前揭水管拔除而已，並未明確指述被告確實對其本人有施加強暴或脅迫方
      式，將其上開用以取水灌溉之水管拔除，此有告訴人在原審與本院筆錄各在卷
      足憑。另依告訴人於本院調查時，亦供稱其於九十一年三月十日有拍攝到被告
      在台北人之上開土地那邊將其水管拔掉等語在卷（本院卷第二二頁），並有照
      片一張在卷可稽（同上九十一年度偵字第八三三七號偵查卷第二十三頁）。惟
      依告訴人所提出之上開照片內容可見，當時只是一位男子（告訴人指稱是被告
      ）在前開所指稱之台北人上拉水管而已，照片上並未出現有被告對於告訴人本
      人施加有形強制力之強暴或以言詞態度恫嚇，足使告訴人心生畏懼之脅迫等方
      式，此有前揭照片可稽。
　３、綜上調查，被告雖有將告訴人之前開水管拔除拿開之行為，惟經本院調查結果
  　　，被告並未對於告訴人本人有施加有形力之強暴行為或以言詞態度，通知將加
    　以惡害，足使告訴人心生畏懼之脅迫方式，核與前開刑法第三百零四條第一項
      之強制罪之犯罪構成要件自有未合。故被告辯稱並未對於告訴人施加強制犯行
      一節，自屬可採。此外又查無其他積極事證足認被告確有上揭強制罪犯行，揆
      諸首揭說明，自難遽論被告以前開強制罪責。惟公訴人認為不能證明被告犯有
      上揭強制罪犯行部分，因與前開已起訴判決有罪部分，有連續犯裁判上一罪之
      關係，爰不另為無罪之諭知，併予敘明。
四、對於檢察官上訴與原審判決之判斷：檢察官提起上訴意旨略以：被告乙○○迄今
    未將土地返還予告訴人，原審僅科處被告拘役二十日，似嫌判刑過輕云云。惟查
    本件經調查結果，僅是被告將告訴人在台北人之上開土地上之水管拉開拿掉，致
    雙方發生本件爭執而已，並無所謂侵占土地爭執，而有所謂被告應返還土地予告
    訴人之問題。檢察官上訴指稱被告乙○○迄今未將土地返還予告訴人一節，顯然
    有所誤會，而不足採。又按刑之量定，乃法律賦予法院自由裁量之事項，倘於科
    刑時，業已斟酌刑法第五十七條所列各款事項，而未逾越法定刑度，又未明顯違
    背正義，自難指為違法；經查原審斟酌被告犯罪之動機、目的、其行為影響告訴
    人權利行使之程度、犯罪後之態度，被告年逾七旬，又未受受過學校教育不識字
    等情，對於被告予以科刑，並未逾越法定刑度，此乃法律賦予法院自由裁量之事
    項，故檢察官以原審量刑過輕為由提起上訴云云，亦不足取。原審經調查結果，
    依強制罪對於被告科處罪刑，固非無見。惟查：本件公訴人所起訴被告乙○○於
    九十一年三月九日十八時許，與同月十日七時許，在台北人之上開土地那邊將告
    訴人用以取水灌溉之水管拔掉一節，並不構成強制罪責，業據本院查明，已如上
    述。原審疏未詳查，竟予論處罪刑，其認事用法，尚有未洽。原判決既有上開可
    議之處，自屬無可維持，應由本院撤銷改判。爰審酌被告以石頭、土塊丟擲告訴
    人（告訴人並未成傷），以此強暴方式阻止告訴人拍照存證之犯罪動機與犯罪手
    段尚屬輕微、犯罪情節並非嚴重與被告年逾七旬，又未受受過學校教育不識字及
    不認為其行為有何不對之犯罪態度等一切情狀，改判如主文第二項所示之罰金刑
    參佰元，並諭知易服勞役之折算標準，以示懲儆。
據上論斷，應依刑事訴訟法第三百六十九條第一項前段、第三百六十四條、第二百九
十九條第一項前段，第三百零四條第一項、第四十二條第二項，罰金罰鍰提高標準條
例第一條前段、第二條，判決如主文。
本案經檢察官羅榮乾到庭執行職務。
中　　　華　　　民　　　國　　九十三　　年　　　一　　　月　　 三十 　　日
                              臺灣高等法院刑事第二十三庭
                                  審判長法  官　黃　瑞　華
                                        法  官  宋　　　祺
                                        法  官  陳　坤　地
右正本證明與原本無異。
不得上訴。
                                        書記官　陳　建　邦
中　　　華　　　民　　　國　　九十三　　年　　　二　　　月　　　二　　　日
附錄：本案論罪科刑法條全文
刑法第三百零四條
以強暴、脅迫使人行無義務之事或妨害人行使權利者，處三年以下有期徒刑、拘役或
三百元以下罰金。
前項之未遂犯罰之。
